臺灣高等法院刑事判決
110年度上訴字第2993號
上  訴  人  
即  被  告  陳江濱



選任辯護人  鍾承哲律師
            林倩芸律師
上列上訴人因詐欺案件，不服臺灣新北地方法院109年度訴緝字
第73號，中華民國110年4月8日第一審判決（起訴案號：臺灣新
北地方檢察署106年度少連偵字第2、169號、106年度偵字第2062
8、28851號、107年度偵緝字第396、784號），提起上訴，本院
判決如下：
    主  文
上訴駁回。
    事  實
一、陳江濱（參與期間：民國105年7月18日起至8月19日）加入
    以綽號「發哥」之成年人（真實姓名、年籍不詳）為首之詐
    騙集團（下稱本案詐騙集團），擔任提領詐騙款項之工作（
    即俗稱之「車手」）。「發哥」提供臺北市○○區○○○路000號
    12樓作為工作場所（下稱12樓套房），並準備多支行動電話
    做為「公機」使用而置於12樓套房，且由「發哥」以微信通
    訊軟體（下稱微信）指示陳江濱及本案詐騙集團其他車手提
    領款項，陳江濱等車手以上開公機接收領款項訊息後，遂依
    指示持各該提款卡提領詐騙款項。陳江濱與「發哥」及本案
    詐騙集團其他成員，意圖為自己不法之所有，基於三人以上
    共同詐欺取財之犯意聯絡，由本案詐騙集團其他成員分別於
    附表一編號1至51「詐騙時間及方式」欄所示之時間，施用
    各該欄所示之詐術，使附表一編號1至51「告訴人或被害人
    」欄所示之林聖賢等人皆陷於錯誤，於附表一編號1至51「
    匯款時間」欄所示之時間，將附表一編號1至51「匯款金額
    」欄所示款項，匯款至附表一編號1至51「匯款帳戶」欄所
    示之各該帳戶，陳江濱則依指示於附表一編號1至51「提領
    日期」、「提領地點」欄所示時間、地點，提領所匯入之款
    項，並領取所提領款項1％之報酬。
二、案經周明忠、屈依梅訴由臺北市政府警察局刑事警察大隊報
    告臺灣臺北地方檢察署（下稱臺北地檢署）呈請臺灣高等法
    院檢察署令轉臺灣新北地方檢察署（下稱新北地檢署）檢察
    官，林聖賢、鍾梅珍、許妙先、歐陽良怡、蘇宏福、楊百合
    、黃汶基、陳威如、蕭榮昌、廖偉修、高靖茹、黃俊諺、王
    明昇、陳冠州、姚美娟、張文森、陳瑞鈴、楊嵐喆、楊雅智
    、許素蘭、謝淑君、陳建綱、李沛綺、陳彥秀、林佩欣、李
    依仁、蕭任宏、陳奕廷、葉思妤、莊金柳、呂蘹砡、胡林睿
    、李宜靜、侯東玲、劉于爾、邱俊生、陳秀軒、王勝美、劉
    家利、姜映霞訴由臺北市政府警察局刑事警察大隊報請新北
    地檢署檢察官偵查起訴。
    理  由
壹、審理範圍
　　本件檢察官起訴上訴人即被告陳江濱（下稱被告）涉犯刑法
    第339條之4第1項第2款之三人以上共同犯詐欺取財罪，原審
    審理後，認被告就附表一編號1至51部分，係犯三人以上共
    同詐欺取財罪(共51罪)；就附表二編號1至9部分，則判決被
    告無罪。原審判決後，僅被告不服提起上訴(見本院卷第35
    至49頁)，檢察官就原審判決並未上訴，故原審判決關於被
    告無罪(附表二編號1至9)部分，即已確定，本院關於被告之
    審理範圍，僅限於原審判決關於被告如附表一編號1至51(三
    人以上共同犯詐欺取財罪，共51罪)部分，合先敘明。
貳、證據能力部分
    按被告以外之人於審判外之陳述，雖不符刑事訴訟法第159
    條之1至第159條之4之規定，而經當事人於審判程序同意作
    為證據，法院審酌該言詞陳述或書面陳述作成時之情況，認
    為適當者，亦得為證據。又當事人、代理人或辯護人於法院
    調查證據時，知有第159條第1項不得為證據之情形，而未於
    言詞辯論終結前聲明異議者，視為有前項之同意，同法第15
    9條之5亦有明定。查本件檢察官、被告及辯護人就本判決下
    列所引被告以外之人於審判外陳述之證據能力均不予爭執，
    迄至言詞辯論終結，亦未對該等證據之證據能力聲明異議，
    本院審酌該些供述證據作成時，核無違法取證或其他瑕疵，
    認為以之作為本案之證據屬適當，自有證據能力。其餘資以
    認定被告犯罪事實之非供述證據，均查無違反法定程序取得
    之情形，依刑事訴訟法第158條之4反面規定，亦具證據能力
    。
參、實體部分
一、認定事實所憑之證據及理由：　　
  ㈠上揭事實，業據被告偵訊、原審及本院審理時均坦承不諱（
    見少連偵21號卷三第21頁，少連偵2號卷第86頁，原審審訴
    卷第272頁，原審訴字卷一第189頁，原審卷第134、164、25
    6頁，本院卷第385頁），並有被告提領款項之監視錄影畫面
    （見臺北市政府警察局刑事警察大隊105.12.05北市警刑大
    移七字第000000000000號偵查卷宗【下稱警偵卷】一第59、
    61、62、63、65、69、71、73、75、77、79、80、81、83、
    85、87、91、93、95、99、101、107、111、113、117、121
    、123、125、127、205、206、211、215、225、233、249、
    511頁，少連偵21號卷一第15頁，偵10611號卷一第30、91頁
    ）、如附表一編號1至51「證據及出處」欄所示之警詢筆錄
    、LINE對話紀錄、ATM交易明細表及所匯入帳戶之交易明細
    等證據資料在卷可稽，足認被告任意性之自白確與事實相符
    ，應可採信。
  ㈡綜上，本案事證明確，被告犯行均堪認定，應依法論科。
二、論罪：
    核被告就附表一編號1至51所為，均係犯刑法第339條之4第1
    項第2款之三人以上共同詐欺取財罪。被告就上開犯行與「
    發哥」及本案詐欺集團其他成員均有犯意之聯絡及行為之分
    擔，應均論以共同正犯。被告所犯上開51罪間，犯意各別，
    行為互殊，應分論併罰。
三、駁回上訴之理由
  ㈠原審以被告前揭犯行明確，因而適用刑法第28條、第339條之
    4第1項第2款、第51條第5款、第38條之1第1項前段、第3項
    、刑法施行法第1條之1第1項等規定，並說明審酌被告於行
    為時正值青年，身心健全，並無不能以正當方式賺取生活所
    需之情事，竟為圖一己私利，加入本案詐欺集團，以前述方
    式與本案詐欺集團其他成員分工合作遂行各次詐欺行為，實
    應非難。又被告就本案大部分犯行自偵查中起即坦承犯行，
    並與附表一編號22、23、24、25、29、38、39等告訴人、被
    害人成立調解，惟並未依約於110年2月19日履行之犯後態度
    ，兼衡其素行、分工情形、參與程度、所得利益，高中肄業
    之智識程度，從事葬儀社會場佈置工作，須扶養妻及未成年
    子女等家庭生活狀況之一切情狀，分別量處如附表一宣告刑
    欄所示之刑，並審酌被告所犯數罪之態樣、手段、動機均相
    同，於併合處罰時其責任非難重複之程度更高，酌定應執行
    刑為有期徒刑3年。復就沒收部分說明：被告於警詢、偵訊
    及原審審理時均陳稱：當車手獲利為領款金額之1％等語（見
    警偵卷一第28頁，少連偵21號卷三第21頁背面，原審訴字卷
    一第189頁，訴緝卷第258頁）。本案被告實際提領金額為14
    0萬4,000元（即附表一提款金額欄之總和），經計算後所得
    獲利為1萬4,040元（計算式：1404000×1％＝14040），為被告
    之犯罪所得，雖未扣案，仍應依上開規定宣告沒收，於全部
    或一部不能沒收或不宜執行沒收時，追徵其價額。經核原判
    決認事用法，洵無違誤，量刑、定刑亦屬妥適，核無不合。
  ㈡被告上訴意旨略以：被告於本案刑事程序，積極配合進行供
    述，就所為行為均坦承不諱，亦積極循調解程序，以求得被
    害人之諒解，雖迫於經濟壓力、信用不佳，以致未能籌得足
    額款項，於調解時限內依約賠償，但絕非蓄意不履行賠償義
    務，懇請給予被告賠償、表達懺悔之機會，並審酌被告之學
    經歷，家中尚有1名未成年子女及配偶需撫養，從輕量刑云
    云。　　
  ㈢按刑事審判旨在實現刑罰權分配的正義，故法院對有罪被告
    科刑，應符合罪刑相當之原則，使輕重得宜，罰當其罪，以
    契合社會法律感情，此所以刑法第57條明定科刑時應審酌一
    切情狀，尤應注意該條所列10款事項以為科刑輕重之標準，
    俾使法院就個案之量刑，能斟酌至當。又量刑輕重係屬事實
    審法院得依職權自由裁量事項，苟已斟酌刑法第57條各款所
    列情狀而未逾越法定刑度，不得遽指為違法（最高法院98年
    度台上字第5002號判決要旨參照）。經查，被告雖上訴主張
    欲與告訴人進行和解、賠償，請求從輕量刑云云，惟被告於
    原審審理時與附表一編號22、23、24、25、29、38、39等告
    訴人、被害人成立調解，然未依約於110年2月19日履行等情
    ，業經原審量刑時審酌在內，且於本院審理期間，被告仍未
    陳報賠償告訴人、被害人，或與其他告訴人、被害人達成和
    解之具體情形，本案於本院審理期間並無足以影響量刑基礎
    之和解事由發生，而本件原審判決量刑時，已以行為人責任
    為基礎，敘明刑法第57條所定各款科刑輕重應審酌之事項，
    為科刑輕重標準之綜合考量，在法定刑度內，斟酌科刑，尚
    無偏執一端，致明顯失出失入，客觀上不生量刑裁量權濫用
    或違反比例原則、罪刑均衡原則之情形，原審就被告所定應
    執行刑之刑度亦合於內、外部界限，與罪刑相當原則無悖，
    核無不合，自無違法之可言。被告主張原審量刑過重，請求
    再予輕判云云，自難認有據。從而，被告上訴為無理由，應
    予駁回。　　
據上論斷，應依刑事訴訟法第368條，判決如主文。
本案經檢察官何皓元提起公訴，檢察官呂光華到庭執行職務。
中　　華　　民　　國　　111 　年　　5 　　月　　12　　日
                  刑事第一庭  審判長法　官  周煙平
                                    法　官  吳炳桂
                                    法　官  連育群
以上正本證明與原本無異。
如不服本判決，應於收受送達後20日內向本院提出上訴書狀，其
未敘述上訴之理由者並得於提起上訴後20日內向本院補提理由書
（均須按他造當事人之人數附繕本）「切勿逕送上級法院」。
                                    書記官  廖紫喬
中　　華　　民　　國　　111 　年　　5 　　月　　12　　日
附錄：本案論罪科刑法條全文
中華民國刑法第339條之4
犯第339條詐欺罪而有下列情形之一者，處1年以上7年以下有期
徒刑，得併科1百萬元以下罰金：
一、冒用政府機關或公務員名義犯之。
二、三人以上共同犯之。
三、以廣播電視、電子通訊、網際網路或其他媒體等傳播工具，
    對公眾散布而犯之。
前項之未遂犯罰之。